臺灣高雄地方法院刑事判決　　　　　　　　　　　　　　九十三年度訴字第八七號
　　公　訴　人　臺灣高雄地方法院檢察署檢察官
　　被　　　告　乙○○
右列被告因強盜等案件，經檢察官提起公訴（九十二年度偵字第一五五二八號、第一
八二七二號），本院判決如左：
    主  文
乙○○共同連續意圖為自己不法之所有，攜帶兇器，搶奪他人之動產，處有期徒刑貳
年陸月。扣案之西瓜刀壹把、口罩壹個及安全帽貳個均沒收。
    事  實
一、乙○○及甲○○（由本院另案審理）共同基於意圖為自己不法所有之犯意聯絡，
    於民國九十二年七月十三日十五時許，在高雄縣岡山鎮○○路一四二號前，因見
    朱美瑜所有、車牌號碼ＺＥＷ—九四七號輕型機車上插有鑰匙一把，遂由甲○○
    逕以該鑰匙開啟機車電門之方式而竊取，欲供日後搶奪之犯罪工具使用。
二、乙○○及甲○○於竊得上開輕型機車後，即基於意圖為自己不法所有之概括犯意
    聯絡，由乙○○騎乘車搭載甲○○，沿路尋找單獨步行或騎機車之女子，以假裝
    問路、趁人不備，或自被害人後方、乘其不及抗拒而徒手公然掠取他人配掛於頸
    部之項鍊，並於得手後迅速騎車逃逸之方式，連續於附表編號(一)、(三)、(四)、(五)、
    (七)所示時、地，除編號(七)部分因失手掉落而未遂外，分別搶得如附表所示之財物
    。另於附表編號(六)所示時、地，由甲○○攜帶客觀上具有危險性，足以對人之生
    命、身體、安全構成威脅，具有危險性之西瓜刀一把，因見對向騎乘機車前來之
    丙○○頸部佩掛金項鍊一條，乙○○遂騎上開輕型機車緊靠丙○○，詎不慎撞及
    丙○○之機車，以致其重心不穩而倒地，並受有手部及腳部淤傷之傷害（傷害部
    分未據告訴）。乙○○遂將機車停置於丙○○上述倒地之五、六公尺處，由甲○○立即下車前往丙○○身旁，更逾越渠等公然掠取他人財物之犯意聯絡，以言語
    脅迫之方法，對丙○○告稱伊有帶西瓜刀，不要反抗等語，致令其不能抗拒，而
    強取丙○○所有之項鍊一條與行動電話一支。被告與甲○○前開所搶之項鍊，均
    委由乙○○持往銀樓變賣，並將所得款項朋分殆盡。
三、乙○○復意圖為自己不法之所有，騎乘上開輕型機車於附表所示編號(二)之時、地
    ，先將該機車停於附近後，同以假借問路、趁人未及防備之方式，徒手公然掠取
    己○○所有之項鍊一條，並於得手後迅速騎乘前開機車逃逸。嗣於九十二年七月
    二十三日二十一時十分許，因乙○○、甲○○以上開方式搶奪附表編號(七)所示被
    害人戊○○之項鍊未能得逞，渠等遂在現場尋找前述項鍊之際，經戊○○報警處
    理，嗣員警趕往現場並發覺被告與甲○○二人仍於該址找尋項鍊，旋即逮捕甲○○，並扣得渠等作案用西瓜刀一把、口罩一個、安全帽二個及丙○○所有之行動
    電話一支等物品，乙○○則趁隙逃逸。俟於同年月二十六日為警循線查獲，始查
    悉上情。
四、案經戊○○訴由高雄縣政府警察局岡山分局報請臺灣高雄地方法院檢察署檢察官
    偵查起訴。
    理  由
一、訊據被告固坦承右開竊盜與附表所示搶奪等事實，惟矢口否認有何加重搶奪犯行
    。辯稱伊並不知甲○○於附表編號(六)所示時、地，曾攜帶西瓜刀前往行搶云云。
    然查：右揭事實，業據被告於本院審理中坦承不諱，核與被害人朱美瑜、丁○○○、壬○○○、庚○○、辛○○、戊○○及丙○○等，與蔣榮溪（即尚美珠寶銀
    樓負責人）、廖清澄（即金大成銀樓負責人）、楊福仁（即喜滿春銀樓負責人）
    與邱琴惠（即梓官當鋪負責人）分別於警詢與偵查中證述情節相符，並據證人甲○○及己○○於本院到庭證述綦詳，復有尚美珠寶銀樓金飾買入登記簿、梓官當
    鋪保管條、收當物品登記簿及典當資料表、贓物認領保管單三份及扣案物品照片
    八紙附卷可稽，更扣得西瓜刀一把、口罩一個、安全帽二個及行動電話一支等物
    品可證。又扣案西瓜刀一把業經本院於九十三年七月八日當庭勘驗結果，其刀刃
    部分長約二十七點五公分、寬約三點八公分，刀柄部分長約十二點六公分，白鐵
    材質、單面開鋒、可單手握持，堪認足以對人之生命、身體、安全構成威脅，客
    觀上具有危險性，確屬刑法上之兇器無訛。本件雖據被告堅詞否認知悉甲○○於
    附表編號(六)所示時、地曾攜帶西瓜刀；另證人甲○○亦證述並未告訴被告其於上
    開時、地確有攜帶西瓜刀到場云云。惟按，刑法關於犯罪之故意，係採希望主義
    ，不但直接故意，須犯人對於構成犯罪之事實具備明知及有意使其發生之兩個要
    件，即間接故意，亦須犯人對於構成犯罪之事實預見其發生，且其發生不違背犯
    人本意始成立，最高法院二十二年上字第四二二九號著有判例。行為人有無犯罪
    之故意，乃個人內在之心理狀態，惟有從行為人之外在表徵及其行為時之客觀情
    況，依經驗法則審慎判斷，方能發現真實。本件訊據證人甲○○於本院審判程序
    中供稱：「我當時是將西瓜刀插在褲頭。」、「（行搶被害人丙○○時，穿著如
    何？）我當天穿著一件短袖Ｔ恤，以及我是穿著短褲。」、「（攜帶在何處？）
    我插在褲頭裡面，用Ｔ恤下襬蓋住。」、「（如何讓被告載？）我是正面跨坐。
    」等語（九十三年七月八日審判筆錄第十頁、第二十頁、第二十一頁），且對案
    發當日該西瓜刀並未以外物予以包裹一節亦未加否認，是以衡諸常情，凡騎乘輕
    型機車搭載他人，被搭載者多採正面跨坐姿勢，因機車座位狹小，騎乘機車之人
    者與被搭載者彼此身體空間距離所餘無幾，於騎乘過程中更易因加速、煞車等情
    事而致身體有所接觸，復參以扣案西瓜刀之刀刃長約二十七點五公分、刀柄長約
    十二點六公分，合計長度約為四十公分，為單面開鋒等節，業經本院勘驗屬實，
    已如前述，從而本件既由被告騎乘前開輕型機車搭載甲○○，而甲○○當日亦僅
    穿著短褲及短袖Ｔ恤，服裝材質均屬輕薄，倘若將西瓜刀插置於褲頭，勢必緊貼
    身體，於日常行走、上下機車之際極易與身體產生摩擦而受傷，故甲○○前稱案
    發當日係將該西瓜刀插於褲頭一節，已非無疑；又縱如甲○○所言，其當日係將
    西瓜刀插於褲頭，正面跨坐於該機車後座，實不足以僅憑材質輕薄之Ｔ恤下襬即
    得遮掩該西瓜刀之外型，且被告與甲○○二人均為體型略壯之成年男子，而共同
    騎乘上開輕型機車，參以前述，被告對甲○○於附表編號(六)所示犯行當日確有攜
    帶西瓜刀之情事，自難諉為不知。準此，被告對此一事實既有所預見，而仍聽任
    其發展，終致發生構成要件之該當結果，自核與其本意相符，揆諸前揭說明，要
    屬間接故意無疑。從而，被告所辯伊於附表編號(六)所示當日並不知甲○○有攜帶
    西瓜刀云云，顯與一般經驗法則有悖，是其所辯各節，無非係臨訟卸責之詞，委
    無足採。本件事證明確，被告犯行洵堪認定。
二、按犯搶奪罪而有第三百二十一條第一項各款情形之一者，處一年以上七年以下有
    期徒刑。前項之未遂犯罰之，刑法第三百二十六條定有明文。次按，西瓜刀客觀
    上具有危險性，足以對人之生命、身體、安全構成威脅，具有危險性，為兇器之
    一種。核被告乙○○所為，係犯刑法第三百二十條第一項之普通竊盜罪、第三百
    二十六條第一項、第二項之加重搶奪既遂罪（附表編號(一)、(二)、(三)、(四)、(五)、(六)
    ）及未遂罪（附表編號(七)）。被告與甲○○就前開普通竊盜罪與附表編號(一)、(三)
    、(四)、(五)、(六)、(七)所示加重搶奪犯行，有犯意聯絡及行為分擔，均為共同正犯。
    又被告多次加重搶奪既遂、未遂犯行，時間緊接，反覆為之，所犯均係同一罪名
    之罪，顯係基於概括犯意為之，應依連續犯規定論以一罪，並加重其刑。另被告
    所犯普通竊盜罪與連續加重搶奪罪二者間，有方法、目的之牽連關係，應從較重
    之連續加重搶奪罪處斷。再者，共同正犯之所以應對其他共同正犯所實施之行為
    負其全部責任者，以就其行為有犯意之聯絡為限，若他犯所實施之行為，超越原
    計畫之範圍，而為其所難預見者，則僅應就其所知之程度，令負責任，未可概以
    共同正犯論，最高法院五十年台上字第一０六０號著有判例。查本件被告與甲○○自始乃基於共同搶奪之犯意聯絡，並分擔行為之實施，連續為如附表所載之犯
    行，詎甲○○於附表編號(六)所示時、地，於被告不慎撞倒被害人丙○○之機車後
    ，隨即下車前往丙○○身旁，以言語脅迫之方式，告稱：伊有帶西瓜刀，不要反
    抗等語，致令丙○○不能抗拒而強取其財物，惟當時被告仍坐於該輕型機車上，
    停車地點距離丙○○倒地處前方約五、六公尺，是被告雖得認知甲○○當日果有
    攜帶西瓜刀到場之事實，然對甲○○前述所為以言語脅迫、致令被害人不能抗拒
    一節，主觀上仍屬無從知悉，實未可遽謂其與甲○○彼此間有何犯意聯絡可言。
    職是，甲○○此舉已然逾越其與被告二人事前犯意聯絡之範疇，就此逾越部分之
    犯行，尚難責由被告對此事實共同負責，而應由被告僅就渠等主觀上原先合意之
    內容、亦即騎乘機車搶奪他人財物之犯行負責。本件公訴人前認被告就附表編號
    (六)部分係涉犯刑法第三百三十條第一項加重強盜罪云云，於法容有未洽，惟此與
    本件起訴之社會基本社會事實仍屬同一，爰於原起訴範圍內，變更其起訴法條。
    本院審酌被告年輕力壯、四肢健全，竟不思正當工作以獲取報酬，反動輒以騎乘
    機車方式搶奪被害人之財物，已然嚴重影響被害人之人身安全，且受害者均為單
    獨步行或騎乘機車之女性，被告所為對社會秩序所造成之危害、所犯次數、並衡
    諸被告之犯罪手段、品性、生活狀況、智識程度、及犯後尚能坦承部分犯行，態
    度良好等一切情狀，量處如主文所示之刑，以資懲儆。此外，扣案之西瓜刀一把
    、口罩一個及安全帽二個等物品，均係被告與甲○○所有，並作為本件共同犯罪
    之用，業據渠等於本院審理中坦認不諱，爰依刑法第三十八條第一項第二款之規
    定宣告沒收。另扣案之行動電話一只，業經被告供稱係自被害人丙○○處所搶得
    、係丙○○所有等情無訛，故本件雖據被害人丙○○簽立贓物認領保管單一紙在
    卷可憑，然事實上既仍未由其依法領回，自應由檢察官另為適法之處理，附此敘
    明。
據上論斷，應依刑事訴訟法第二百九十九條第一項前段、第三百條、刑法第二十八條
、第五十五條後段、第五十六條、第三百二十條第一項、第三百二十六條第一項、第
三十八條第一項第二款，判決如主文。
中      華      民      國      九十三      年      七      月  二十二  日
                                  臺灣高雄地方法院刑事第十三庭
                                    審判長法  官  李  勝  琛
                                          法  官  曾  吉  雄
                                          法  官  陳  明  呈
右正本證明與原本無異。
如不服本判決，應於判決送達後十日內，向本院提出上訴狀。
                                          書記官  林  明  忠
中    華    民    國      九十三      年      七      月      二十三    日
附表：
┌──┬────────┬────────┬───────┬─────┬───┐
│編號│犯  罪  時  間  │犯  罪  地  點  │行 搶 財 物   │直接被害人│備 註 │
├──┼────────┼────────┼───────┼─────┼───┤
│ (一) │九十二年七月十三│高雄縣仁武鄉安樂│項鍊一條      │丁○○○  │      │
│    │日十六時許      │一街三三一巷口  │              │          │      │
├──┼────────┼────────┼───────┼─────┼───┤
│    │九十二年七月十五│高雄縣梓官鄉嘉展│項鍊一條      │己○○    │由被告│
│ (二) │日十三時許      │路二八０巷二十三│              │          │單獨犯│
│    │                │號              │              │          │之    │
├──┼────────┼────────┼───────┼─────┼───┤
│    │九十二年七月十七│高雄縣梓官鄉中崙│白金項鍊一條  │壬○○○  │      │
│ (三) │日二十時許      │路善化堂產業道路│              │          │      │
│    │                │旁              │              │          │      │
├──┼────────┼────────┼───────┼─────┼───┤
│ (四) │九十二年七月十八│高雄縣岡山鎮白米│項鍊一條      │庚○○    │      │
│    │日二十時許      │路七十八號前    │              │          │      │
├──┼────────┼────────┼───────┼─────┼───┤
│    │九十二年七月二十│高雄縣彌陀鄉南寮│項鍊一條      │辛○○    │      │
│ (五) │二日十九時許    │產業道路        │              │          │      │
├──┼────────┼────────┼───────┼─────┼───┤
│ (六) │九十二年七月二十│高雄縣梓官鄉過港│項鍊一條、行動│丙○○    │      │
│    │三日八時三十分許│橋產業道路旁    │電話一支      │          │      │
├──┼────────┼────────┼───────┼─────┼───┤
│    │九十二年七月二十│高雄縣梓官鄉忠孝│無            │戊○○    │未得手│
│ (七) │三日二十一時十分│路一五五巷九號一│              │          │      │
│    │許              │樓前            │              │          │      │
└──┴────────┴────────┴───────┴─────┴───┘
